臺灣臺北地方法院刑事裁定
111年度毒聲字第652號
聲  請  人  臺灣臺北地方檢察署檢察官
被      告  史家瑋


上列被告因違反毒品危害防制條例案件，經檢察官聲請觀察、勒
戒（111年度毒偵字第1885號），本院裁定如下：
    主  文
甲○○施用第二級毒品，應送勒戒處所觀察、勒戒，其期間不得逾
貳月。
    理  由
一、聲請意旨略以：被告甲○○基於施用第二級毒品大麻（下稱大
    麻）之犯意，於民國111年6月26日凌晨4時8分許，在不詳地
    點，非法施用第二級毒品大麻1 次。而上揭施用大麻之事實
    ，業據被告坦承不諱，且其為警查獲後採尿送驗之結果，確
    呈大麻代謝物陽性反應，此有濫用藥物檢驗報告在卷可稽。
    爰依毒品危害防制條例第20條第1 項及觀察勒戒處分執行條
    例第3 條第1 項規定，聲請裁定將被告送勒戒處所觀察勒戒
    等語。
二、按犯毒品危害防制條例第10條之罪者，檢察官應聲請法院裁
    定，或少年法院（地方法院少年法庭）應先裁定，令被告或
    少年入勒戒處所觀察、勒戒，其期間不得逾2 月。觀察、勒
    戒後，檢察官或少年法院（地方法院少年法庭）依據勒戒處
    所之陳報，認觀察、勒戒人無繼續施用毒品傾向者，應即釋
    放，並為不起訴處分或不付審理之裁定；認受觀察、勒戒人
    有繼續施用毒品傾向者，檢察官應聲請法院裁定或由少年法
    院（地方法院少年法庭）裁定令入戒治處所強制戒治，其期
    間為6 個月以上，至無繼續強制戒治之必要為止。但最長不
    得逾1 年。依前項規定為觀察、勒戒或強制戒治執行完畢釋
    放後，3年後再犯第10條之罪者，適用前2項之規定，毒品危
    害防制條例第20條第1 至3 項定有明文。又上開修正後毒品
    危害防制條例第23條第2項，既僅規定「觀察、勒戒或強制
    戒治執行完畢釋放後，3年內再犯第10條之罪者，檢察官或
    少年法院（地方法院少年法庭）應依法追訴或裁定交付審理
    。」則其再犯（含3犯以上）如距最近1次犯該罪經依第20條
    第1項、第2項規定令觀察、勒戒或強制戒治執行完畢釋放後
    ，已逾3年者，即應再令觀察、勒戒，不因其間是否另犯該
    罪經起訴、判刑或執行而受影響，俾落實此次寬厚刑事政策
    之變革，最高法院109年度台上字第3098號判決同此見解。
三、被告雖否認前揭施用大麻之事實（辯稱係於案發前1月即111
    年5月間施用大麻），然被告為警查獲後所採集之尿液，經
    送請台灣尖端先進生技醫藥股份有限公司以酵素免疫分析法
    初驗，再以氣相層析質譜儀法確認檢驗之結果，檢驗結果確
    呈大麻代謝物陽性反應，此有該公司111 年7月12日出具之
    濫用藥物檢驗報告1 份在卷足憑。又酵素免疫分析法屬免疫
    學分析原理，當其他藥物與毒品化學結構相近才可能引起偽
    陽性；氣相層析質譜儀法則係目前確認藥物篩檢結果時最常
    採用之確認方法，在良好的操作條件下，以氣相層析質譜儀
    作藥物及其代謝物之定性及定量分析，幾乎不會有偽陽性反
    應產生，此經行政院國軍退除役官兵輔導委員會臺北榮民總
    醫院83年4 月7 日（83）北總內字第03059 號、改制前之行
    政院衛生署管制藥品管理局（現改制為衛生福利部食品藥物
    管理署）以92年6 月20日管檢字第0920004713號函述甚明，
    前揭濫用藥物檢驗報告之檢測結果自屬精確可信。而一般人
    施用第二級毒品大麻後，距採集尿液可得驗出大麻代謝物之
    時限，可達12天，亦有改制前行政院衛生署管制藥品管理局
    97年12月15日管檢字第0970012493號函可參。是以，被告確
    於確係於本件111年6月26日凌晨4時8分許採尿前為警採尿前
    回溯12天內某時（不含為警查獲後在警局留滯期間），在不
    詳地點，施用第二級毒品大麻乙節，至為明確。
四、被告未曾經法院裁定令入勒戒處所觀察、勒戒，此有臺灣高
    等法院被告前案紀錄表可佐（見本院卷第11至14頁），可以
    認定。另稽之被告於本院調查程序中自陳：幼時長期遭受家
    暴、父母分居等語（同上卷第22、23頁），可見被告並無充
    足家庭支援系統；且被告前於106間因施用毒品案件，經檢
    察官為附命完成戒癮治療之緩起訴處分確定，緩起訴期間為
    106年5月12日至108年1月12日，然其竟於緩起訴期間之107
    年間再犯施用第二級毒品罪，經法院判處有期徒刑3月確定
    ，檢察官乃不待被告完成戒癮治療而撤銷前揭緩起訴並提起
    公訴，該案另經法院判處有期徒刑2月，與前揭有期徒刑3月
    部分，定執行刑為有期徒刑4月確定，此有上開前案紀錄表
    可佐（見本院卷第11至13頁），足見其於檢察官為附命完成
    戒癮治療之緩起訴處分後，未見戒毒成效。尤其本件被告經
    查獲含第二級毒品四氫大麻酚成分之菸彈，此有扣押物品目
    錄表及交通部民用航空局航空醫務中心出具之毒品鑑定書可
    佐（見偵卷第23頁），然其於查獲現場卻謊稱：沒有攜帶違
    禁物，並辯謂：是在案發1個月以前即111年5月間施用大麻
    ；大麻是夜店友人無償提供，沒有該友人之年籍資料及聯絡
    方式等各云云（見偵卷第16頁），刻意隱藏所施用之第二級
    毒品，且對於毒品來源亦有所保留，所辯施用毒品時間，復
    悖於前揭依憑客觀科學證據所出具之函文意旨，足見其對於
    本件施用第二級毒品犯行，多有不實之供述，且尚有持續、
    僥倖施用第二級毒品之存心，顯然未具備從事機構外戒癮治
    療之需高度配合醫療機構積極尋求毒品戒除方式之主觀條件
    。本院斟酌對於戒除毒癮不易者，唯有以機構內、外處遇及
    刑事制裁等方式交替運用，以期能控制或改善其至完全戒除
    毒癮，依上情綜合以觀，堪認被告接受機構外處遇之戒毒成
    效甚微，是本件檢察官聲請本院裁定被告令入機構內執行觀
    察、勒戒，難認有何裁量怠惰或濫用之情形，揆諸前揭規定
    及說明，即應令入勒戒處所執行觀察、勒戒。綜上所述，本
    件聲請，核屬有據，應予准許。
五、至於被告雖於偵查中具狀表明本件涉及違反搜索，所取得之
    證據並無證據能力云云，然查本件為裁定程序，並非關於論
    罪科刑之訴訟程序，是以被告所爭執者，概屬自由證明事項
    ，所使用之證據自不以具有證據能力者為限（臺灣高等法院
    臺南分院107年度毒抗字第101號及臺灣高等法院臺中分院10
    8年度毒抗字第481號等裁定均同此見解），是其上開所辯，
    顯有誤會。
六、依毒品危害防制條例第20條第1 項，觀察勒戒處分執行條例
    第3 條第1 項，裁定如主文。 
中　　華　　民　　國　　111 　年　　11　　月　　29　　日
                  刑事第七庭  法　官　廖建傑
以上正本證明與原本無異。
如不服本裁定，應於裁定送達後5 日內向本院提出抗告狀。
                              書記官  林怡雯
中　　華　　民　　國　　111 　年　　12　　月　　5 　　日